臺灣臺北地方法院刑事裁定
111年度毒聲字第486號
聲  請  人  臺灣臺北地方檢察署檢察官
被      告  廖偲均


上列被告因違反毒品危害防制條例案件（111年度毒偵字第2097
號），經檢察官聲請裁定送觀察、勒戒（111年度聲觀字第437號
），本院裁定如下：
    主  文
廖偲均施用第二級毒品，應入勒戒處所觀察、勒戒。
    理  由
一、聲請意旨略以：被告廖偲均基於施用第二級毒品之犯意，於
    民國111年5月27日3時5分許為警採尿回溯96小時內之某時，
    在不詳地點，施用第二級毒品甲基安非他命1次。嗣於111年
    5月27日1時35分許，因另案違反毒品危害防制條例（下稱毒
    品條例）案件為警逮捕，經警徵得其同意，於同日3時5分許
    對其採尿送驗，結果呈安非他命、甲基安非他命陽性反應，
    查悉上情。爰依毒品條例第20條、觀察勒戒處分執行條例第
    3條規定，聲請裁定令被告入勒戒處所觀察、勒戒等語。
二、犯第10條之罪者，檢察官應聲請法院裁定，或少年法院（地
    方法院少年法庭）應先裁定，令被告或少年入勒戒處所觀察
    、勒戒，其期間不得逾2月。觀察、勒戒後，檢察官或少年
    法院（地方法院少年法庭）依據勒戒處所之陳報，認受觀察
    、勒戒人無繼續施用毒品傾向者，應即釋放，並為不起訴之
    處分或不付審理之裁定；認受觀察、勒戒人有繼續施用毒品
    傾向者，檢察官應聲請法院裁定或由少年法院（地方法院少
    年法庭）裁定令入戒治處所強制戒治，其期間為6個月以上
    ，至無繼續強制戒治之必要為止。但最長不得逾1年。依前
    項規定為觀察、勒戒或強制戒治執行完畢釋放後，3年後再
    犯第10條之罪者，適用前2項之規定，為毒品條例第20條第1
    項至第3項、觀察勒戒處分執行條例第3條第1項所明定。上
    開所謂「3年後再犯」，只要本次再犯距最近1次觀察、勒戒
    或強制戒治執行完畢釋放，已逾3年者，即該當之，不因其
    間有無犯第10條之罪經起訴、判刑或執行而受影響（最高法
    院109年度台上大字第3826號刑事大法庭裁定意旨參照）。
    又毒品條例第20條第1項關於觀察、勒戒之規定，係屬強制
    規定，除於同條例第21條第1項所定「犯第10條之罪者，於
    犯罪未發覺前，自動向衛生福利部指定之醫療機構請求治療
    ，醫療機構免將請求治療者送法院或檢察機關」之情形外，
    僅須犯毒品條例第10條之罪者，檢察官即應向法院提出聲請
    裁定令其入勒戒處所觀察、勒戒，除非顯然有裁量權濫用之
    情形，法院並無斟酌是否施以替代處分之權。
三、被告廖偲均於警詢中否認有何施用第二級毒品犯行，辯稱：
    我最後1次施用毒品，是於111年5月初某日晚上，在住所施
    用第三級毒品愷他命，且我有服用止痛藥、感冒藥云云（毒
    偵字卷第6頁反面至第7頁），然查：
　㈠被告於111年5月27日3時5分為警採集之尿液檢體，經以酵素
    免疫分析法（EIA）、液相層析串聯質譜儀（LC/MS/MS）初
    步檢驗，暨氣相層析／質譜儀法（GC/MS）、液相層析串聯質
    譜儀（LC/MS/MS）確認檢驗後，呈安非他命、甲基安非他命
    陽性反應，而安非他命、甲基安非他命濃度為244ng/mL、16
    55ng/mL等情，有勘察採證同意書、新北市政府警察局受採
    集尿液檢體人姓名及檢體編號對照表、台灣檢驗科技股份有
    限公司濫用藥物實驗室-台北UL/2022/00000000濫用藥物檢
    驗報告可憑（毒偵字卷第8至10頁）。
　㈡所謂「氣相層析質譜儀」，包括「氣相層析儀」及「質譜儀
    」二部分，在「氣相層析儀」部分，其方法係將物質氣化後
    ，經分析管分離，由於各種物質沸點及對管柱吸附力不同，
    在經過檢測器測定後，表現出不同滯留時間，利用滯留時間
    判定係何種物質；而「質譜儀」部分為檢測器，能將物質撞
    擊成碎片，記錄其質譜圖，並因每個化合物之鍵結能力不同
    ，不同物質會有其特定之質譜圖，因此在物質判斷上有若指
    紋鑑定。故理論上如扣除人為因素（例如檢體間之污染）不
    予列計後，氣相層析質譜儀之精確度接近百分之百，幾乎不
    致有偽陽性反應產生等節，有行政院衛生署管制藥品管理局
    （現改制為衛生福利部食品藥物管理署，下逕稱食藥署）92
    年7月23日管檢字第0920005609號、97年1月21日管檢字第09
    70000579號函附卷可稽。參之被告經警採集之尿液，業經鑑
    驗機關以酵素免疫分析法（EIA）、液相層析串聯質譜儀（L
    C/MS/MS），暨氣相層析／質譜儀法（GC/MS）、液相層析串
    聯質譜儀（LC/MS/MS）為雙重檢驗，其鑑驗結果應屬精確可
    信；復佐之前開鑑驗結果中，被告尿液中甲基安非他命、安
    非他命濃度，高出濫用藥物尿液檢驗作業準則第18條第1項
    第1款第2目所定閾值（甲基安非他命500ng/mL、代謝物安非
    他命100ng/mL以上）甚多，顯係被告施用第二級毒品甲基安
    非他命所致，並無因其他因素引起陽性或偽陽性反應之可能
    ，據此足徵被告於本案採尿前，確有施用第二級毒品甲基安
    非他命之犯行無訛。
　㈢依文獻Clarke's Analysis of Drugs and Poisons第3版之記
    述：施用甲基安非他命後24小時內，約有施用劑量之70%由
    尿中排出，經人體可代謝出甲基安非他命原態及其代謝物安
    非他命；另依據Jonathan M.等人2002年文獻報導，以5名測
    試者於4週內分4次使用，每次施用甲基安非他命20mg劑量後
    ，收集其尿液並以250ng/ml為閾值時，其最長檢出時間為56
    至96小時等情，有食藥署93年7月22日管檢字第0930006615
    號函附卷足參，可知施用第二級毒品甲基安非他命得檢出之
    最長期間，乃係採尿時向前回溯96小時。是被告本案施用第
    二級毒品甲基安非他命之犯罪時間，應係111年5月27日3時5
    分許為警採尿回溯96小時內之某時（不含逮捕至採尿之公權
    力拘束期間），堪予認定。被告雖否認有何施用第二級毒品
    甲基安非他命犯行，然與前開科學鑑驗結果顯然未合，要屬
    卸責之詞，自不足採。
　㈣安非他命類藥品（包括甲基安非他命），因對中樞神經系統
    具有強烈興奮作用，服用後會引起不良副作用，主管機關業
    已公告此類藥品不准登記藥品及禁止使用，故甲基安非他命
    屬藥事法第22條第1項規定所稱之禁藥，在國內亦無合法醫
    療用途等節，有食藥署96年5月18日管證字第0960004880號
    函附卷可憑。準此，被告供稱：本案採尿前有服用止痛藥、
    感冒藥云云，要難憑為何等有利之認定，應併指明。
四、被告前因施用毒品案件，經本院以105年度毒聲字第295號裁
    定應入勒戒處所觀察、勒戒，嗣於105年11月24日執行完畢
    釋放等情，有前開裁定、臺灣高等法院被告前案紀錄表可憑
    。被告本案施用第二級毒品之犯行，距前次觀察勒戒執行完
    畢釋放已逾3年，聲請人審酌被告之犯罪具體情狀、前案紀
    錄、另涉偵查、審理中重罪案件（參偵字卷第4至7頁、第16
    頁反面至第17頁，另參卷附臺灣臺北地方檢察署檢察官110
    年度偵字第29951號等起訴書）等因素後，循法律規定之原
    則，聲請裁定令被告入勒戒處所觀察、勒戒，依卷內事證以
    察，尚無顯然濫用裁量權情形，經核並無不合，應予准許。
五、依毒品條例第20條第1項、第3項，觀察勒戒處分執行條例第
    3條第1項，裁定如主文。
中　　華　　民　　國　  111 　年　　 8　　月　　10　　日
                  刑事第十三庭  法　官　劉庭維
以上正本證明與原本無異。
如不服本裁定，應於裁定送達後5日內向本院提出抗告狀。因疫
情而遲誤不變期間，得向法院聲請回復原狀。
　   　　　　　　　　           書記官  陳福華
中　　華　　民　　國　　111 　年　　8 　　月　　10　　日